【裁判字號】    97,上易,159
【裁判日期】    970402
【裁判案由】    詐欺
【裁判全文】
臺灣高等法院刑事判決                 97年度上易字第159號
上  訴  人  臺灣板橋地方法院檢察署檢察官
被      告  乙○○
選任辯護人  陳榮輝律師
上列上訴人因被告詐欺案件，不服臺灣板橋地方法院96年度易字
第2726號，中華民國96年11月30日第一審判決（起訴案號：臺灣
板橋地方法院檢察署96年度偵字第12681號、第14990號），提起
上訴，本院判決如下：
    主  文
上訴駁回。
    理  由
一、本案經本院審理結果，認第一審判決以不能證明被告乙○○
    犯罪，而為無罪之諭知，經核並無違誤，應予維持，並引用
    第一審判決書記載之證據及理由（如附件）。
二、公訴人上訴意旨：被告乙○○辯稱係因受同一位自稱大陸台
    商人士所託，幫忙匯款，代付大陸的房屋費用，才會分別於
    （一）民國96年3月14日下午見有人匯款新臺幣（下同）53,
    700元至所有中國信託商業銀行台中分行帳號0000000000000
    000號帳戶後，再以所有中國工商銀行帳號000000000000000
    0000號帳戶匯款人民幣1萬2,131元至詐騙集團在大陸地區帳
    號0000000000000000000號之帳戶，從中賺取約1,000元利益
    。（二）同日晚上11時29分許，見有人匯款23,000元至上開
    帳戶，再於同日晚上11時55分許、同月15日凌晨零時2 分許
    ，以所有上開中國工商銀行帳戶匯款人民幣5177元至詐騙集
    團在大陸地區帳號0000000000000000000 號帳戶，從中賺取
    1,000 元代價。然被告既已成年，具有相當智識，明知詐騙
    集團為掩飾不法犯行，避免執法人員之循線追緝，經常以低
    利或編造各種理由為誘餌，誘使民眾提供金融機構帳戶、存
    摺、提款卡、密碼等個人金融資料，再利用取得之帳戶等個
    人金融資料供作對外詐騙或其他各種不法用途使用，被告可
    預見將金融機構帳戶存摺、提款卡、密碼等個人金融資料提
    供予不詳之人使用，可能幫助詐欺集團遂行詐欺取財之犯罪
    目的，卻仍為賺取匯差，多次提供帳戶予該自稱大陸台商人
    士使用，代為匯款，實難認被告無幫助詐欺之犯意。
三、查上開中國信託帳戶係被告於86年6 月27日申請開戶使用，
    而被害人丙○○、甲○○於上開時、地遭詐騙集團施以詐術
    ，分別匯款53,700元及23,000元於被告上開帳戶，固屬實情
    。惟上開帳戶係被告與其妻共同經營網拍使用，同時供被告
    任職於中信期貨股份有限公司薪資轉帳之用，期間長達十年
    之久，被告自不可能僅為賺取一千元匯差，冒帳戶遭凍結之
    風險，將該重要帳戶交由詐騙集團使用，被告上開帳戶係遭
    人冒用，被告自不構成詐欺罪行，業據原判決載理由依據。
    雖公訴人上訴指稱，被告為成年人，具有相當智識，能預見
    提供他人帳戶使用，可能幫助詐欺集團遂行詐欺取財之犯罪
    。惟被告上開帳戶係遭人冒用，並非自行提供詐騙集團使用
    ，業如前述。且卷附該帳戶存款明細所示，案發時被告於該
    帳戶內尚有餘額88,948元，倘被告將帳戶交付詐騙集團使用
    ，則該帳戶餘額88,948元勢必遭詐騙集團所領取，被告殊無
    可能為僅為賺取1,000元，致損失帳戶內之88,948 元，益見
    被告辯稱帳戶遭人冒用，確屬實情，被告自無幫助他人詐欺
    之犯行。足見公訴人上訴，猶指被告犯罪，為無理由，應予
    駁回。
據上論斷，應依刑事訴訟法第368條、第373條，判決如主文。
本案經檢察官鄭龍照到庭執行職務。
中    華    民    國    97    年    4    月     2     日
            刑事第四庭    審判長法  官  沈宜生
                                法  官  周煙平
                                法  官  陳國文
以上正本證明與原本無異。
不得上訴。
                                書記官  楊麗娟
中    華    民    國    97    年    4    月     2     日
附件：
臺灣板橋地方法院刑事判決              96年度易字第2726號
公  訴  人  臺灣板橋地方法院檢察署檢察官
被      告  乙○○  男  30歲（民國○○年○月○○日生）
                    身分證統一編號：Ｚ000000000號
                    住臺中市○○區○○路1段978號
                    居臺中市○○區○○路868號
選任辯護人  邱景睿律師
            陳榮輝律師
上列被告因詐欺案件，經檢察官聲請簡易判決處刑（九十六年度
偵字第一二六八一號、一四九九０號），本院認不宜逕以簡易判
決處刑，改依通常程序審理，並判決如下：
    主  文
乙○○無罪。
    理  由
一、本件聲請簡易判決處刑意旨略以：被告乙○○明知當今不法
    份子為掩飾其不法犯行，避免執法人員之循線追緝，經常以
    低利或編造各種理由為誘餌，誘使民眾提供金融機構帳戶、
    存摺、提款卡、密碼等個人金融資料，渠等再利用取得之帳
    戶等個人金融資料供作對外詐騙或其他各種不法用途使用，
    可預見將金融機構帳戶存摺、提款卡、密碼等個人金融資料
    提供予不詳之人使用，可能幫助不法集團遂行詐欺取財之犯
    罪目的，仍基於縱有人以其金融帳戶實施詐欺犯罪亦不違背
    其本意之幫助犯意，於民國九十六年三月十四日中午十一時
    五十分許，在臺中市○○區○○路八六八號家中上網時，提
    供所有之中國信託商業銀行台中分行帳號00000000
    00000000號之帳戶予姓名年籍不詳詐騙集團之成年
    男子，該詐欺集團成員中之成年人，於同日上午即在網路上
    以「Ｊｏａｎｅｅ  ７２０５０６」之代號詐稱販賣ＳＯＧ
    Ｏ禮券，致使丙○○陷於錯誤，於同日下午匯款新臺幣（下
    同）五萬三千七百元至乙○○上開帳戶，乙○○再以所有之
    中國工商銀行帳號000000000000000000
    號帳戶匯款人民幣一萬二千一百三十一元至詐騙集團在大陸
    地區帳號0000000000000000000號之帳
    戶，乙○○從中賺取約一千元之利益。該詐騙集團於同日晚
    間十一時許，見甲○○在網路上刊登欲購買Ｐａｙｐａｌ貨
    幣，隨以「Ｊｏａｎｅｅ  ７２５６」之代號向甲○○詐稱
    需先匯款二萬三千元云云，致使甲○○陷於錯誤，於同日晚
    間十一時二十九分許，在臺北縣新莊市○○路一五二巷四十
    七弄五號內，以網路匯款二萬三千元至乙○○所有之上開帳
    戶後，乙○○於同日晚間十一時五十五分及同月十五日凌晨
    零時二分，分別以前開所有之中國工商銀行帳戶，匯款共計
    人民幣五千一百七十七元至詐騙集團在大陸地區00000
    00000000000000帳號之帳戶，從中賺取一千
    元之代價；因認被告乙○○涉犯有刑法第三百三十九條第一
    項之幫助詐欺取財罪嫌云云。
二、按犯罪事實應依證據認定之，無證據不得認定犯罪事實；不
    能證明被告犯罪者，應諭知無罪之判決，刑事訴訟法第一百
    五十四條第二項及第三百零一條第一項分別定有明文。次按
    認定不利於被告之事實，須依積極證據，苟積極證據不足為
    不利於被告事實之認定時，即應為有利於被告之認定，更不
    必有何有利之證據；又事實之認定，應憑證據，如未能發現
    相當證據，或證據不足以證明，自不能以推測或擬制之方法
    ，以為裁判基礎。而刑事訴訟法上所謂認定犯罪事實之積極
    證據，係指適合於被告犯罪事實之認定之積極證據而言，雖
    不以直接證據為限，間接證據亦包括在內；然而無論直接或
    間接證據，其為訴訟上之證明，須於通常一般之人均不致有
    所懷疑，而得確信其為真實之程度者，始得據為有罪之認定
    ，倘其證明尚未達到此一程度，而有合理之懷疑存在時，致
    使無從形成有罪之確信，此有最高法院八十二年度臺上字第
    一六三號判決、七十六年度臺上字第四九八六號、三十年度
    上字第八一六號等判例意旨可資參照。
三、本件公訴人認被告乙○○涉犯有上開幫助詐欺罪犯行，無非
    係以被告乙○○於警詢中及偵查中之供述、告訴人丙○○及
    證人甲○○之指訴、開戶資料及交易明細表、證人甲○○新
    莊新泰路郵局交易明細表、內政部警政署反詐騙案件紀錄表
    、金融機構聯防機制通報單、告訴人匯款明細、高雄縣政府
    警察局大華派出所受理刑事案件報案三聯單等件在卷可稽，
    為其論據。訊據被告固不否認前述被害人丙○○、甲○○將
    款項匯入前開帳戶之事實，惟堅決否認有何聲請簡易判決處
    刑意旨所指幫助詐欺犯行，辯稱：伊本身沒有把中國信託銀
    行的帳戶交給詐騙集團使用，本件被害人匯入款項的時候是
    伊太太跟伊說的時候伊才知道，伊也當時不知道這是被害人
    匯入的款項。伊沒有意圖要幫助別人做詐騙行為，伊和太太
    是受到詐騙集團的利用，當時無法反應這是詐騙集團匯進來
    騙伊的，伊等也把款項匯至對方要求的帳戶，伊自己也是被
    害人等語。經查：
  (一)上揭中國信託商銀帳號台中分行帳號0000000000
    000000號之帳戶為被告乙○○於八十六年六月二十七
    日向中國信託商業銀行臺中分行申請辦理開戶使用，有中國
    信託商銀開戶資料、開戶印鑑卡及身分證正反影本在卷可稽
    （詳見九十六年偵字第一四九九０號第十五至第十九頁）。
    而被害人丙○○及甲○○於上開時、地遭詐騙集團遭施以詐
    術（即匯款後得購買ＳＯＧＯ禮券及Ｐａｙｐａｌ貨幣），
    致陷於錯誤，分別匯款五萬三千七百元及二萬三千元於被告
    乙○○上揭帳戶，此經被害人丙○○、甲○○於警詢時指陳
    甚明，並有匯款明細、中華郵政公司自動櫃員機交易明細表
    與中國信託商業銀行交易明細表可為佐證，是詐騙集團成員
    確實利用被告申辦之帳戶作為詐欺犯行之使用等事實，固堪
    認定。
  (二)惟查，證人邱詩鳳即被告乙○○之配偶於本院審判時具結證
    稱：伊和被告結婚後，去年十月三日來台在家做網拍，在大
    陸淘寶網站從事兩岸商品代購，九十六年三月十四日上午十
    一點時許，伊在所經營的拍賣網站上，有一位自稱大陸台商
    人士透過網路聊天要求伊幫忙匯款，代付大陸的房屋費用，
    對方說當時很急，說臺灣這邊叫他家人匯款給伊，伊是使用
    乙○○之中國信託銀行帳戶做網拍使用，在聊天當中，對方
    說款項已經匯進來，一直催伊把錢匯出去，伊心想台商在大
    陸買房子，沒有想到那麼多，對方還表示為了安全起見，向
    伊索取先生的手機號碼，伊只是幫對方付房屋費用，伊不知
    道那是受詐騙被害人的錢等語（見本院九十六年十一月六日
    審理筆錄第三頁至第七頁），核與被告乙○○所辯之情節大
    致相符，此外並有被告乙○○提出證人邱詩鳳與要求伊匯款
    之人在網路上對話之列印畫面十頁在卷可稽（見臺灣板橋地
    方法院檢察署九十六年度偵字第一四九九０號偵查卷第二十
    二頁至第三十一頁），且證人邱詩鳳確實依照該人要求將款
    項匯至「吳署英」之帳戶，有中國工商銀行個人網上銀行行
    內匯款查詢資料在卷可稽（見上開偵查卷第三十三頁），可
    見證人邱詩鳳前開證言應與事實相符，堪以採信。
  (三)再查，被告乙○○於上市公司中信期貨股份有限公司擔任襄
    理之職，九十四及九十五年度薪資所得分別為九十二萬五千
    六百一十四元及五十七萬八千三百三十四元，有其提出之員
    工在職證明書一紙、綜合所得稅各類所得資料清單二紙在卷
    可稽（見本院九十六年度簡字第五二五七號卷第三十三頁至
    第三十五頁），且上開帳戶被告自開戶至今已使用將近十年
    之久，並係其任職中信期貨股份有限公司之薪資轉帳之用，
    亦有中國信託商業銀行九十六年十月二十三日中信銀集作字
    第９６５０９６８０號函及檢附之上開帳戶九十五年迄今之
    交易明細在卷為憑（見本院審理卷第二十五頁至第六十一頁
    ），被告乙○○之工作職位及收入均十分穩定，且該帳戶係
    個人薪資轉帳之用，實難想像被告乙○○僅為賺取一千元匯
    差之微薄利益，冒著帳戶遭凍結之風險，而將上開重要帳戶
    交予詐騙集團使用，是被告前開辯解尚非無據。本件應係詐
    騙集團利用不知情之中間人作為洗錢工具之新興詐騙手法，
    詐騙集團一方面向被害人丙○○、甲○○施用詐術，另一方
    面利用在拍賣平台上取得中間人即本件被告乙○○之銀行帳
    戶，先令被害人丙○○、甲○○將款項匯至被告乙○○之帳
    戶內，再要求不知情之被告乙○○匯款至其等指定之大陸銀
    行帳戶，既可使被害人丙○○、甲○○追索無著，又能順利
    自大陸帳戶取得被告乙○○代匯之款項，被告乙○○係在不
    知情之情況下，受詐騙集團利用。
  (四)綜上所述，檢察官所舉之證據，不足證明被告確有幫助詐欺
    犯行，此外復查無其他積極證據足資證明被告有公訴人所指
    之犯行，揆諸首開說明，不能證明被告犯罪，應為無罪之諭
    知。
據上論斷，應依刑事訴訟法第四百五十二條、第三百零一條第一
項，判決如主文。
本案經檢察官連思藩到庭執行職務。
中    華    民    國    96    年    11    月    30    日
                刑事第十八庭  審判長  法  官  連育群
                                      法  官  吳幸娥
                                      法  官  王綽光
上列正本證明與原本無異。
如不服本判決，應於送達後十日內敘明上訴理由，向本院提出上
訴狀
                                      書記官  田世杰
中    華    民    國    96    年    11    月    30    日


司法院資訊處製作；財團法人民間司法改革基金會備份。
